【裁判字號】    98,交訴,65
【裁判日期】    981117
【裁判案由】    公共危險等
【裁判全文】
臺灣臺北地方法院刑事判決              98年度交訴字第65號
公  訴  人  臺灣臺北地方法院檢察署檢察官
被      告  甲○○
選任辯護人  林亦書律師
上列被告因公共危險等案件，經檢察官提起公訴（98年度偵字第
11296 號），本院判決如下：
    主  文
甲○○服用酒類，不能安全駕駛動力交通工具而駕駛，處罰金新
臺幣拾參萬元，如易服勞役，以新臺幣壹仟元折算壹日。又於公
務員依法執行職務時，當場侮辱，處拘役拾日，如易科罰金，以
新臺幣壹仟元折算壹日。
    事  實
一甲○○前於民國96年間因公共危險案件，經本院以97年度交簡
  字第2 號判決判處有期徒刑3 月，緩刑2 年（未構成累犯）。
  竟又於98年5 月1 日晚上11點至次日即同年5 月2 日凌晨4 點
  多，在其經營之臺北市○○○路與忠孝東路口之PUB 內飲用酒
  類後，由該PUB 員工陳家豪駕駛甲○○所有之1913-QM 號自用
  小客車，搭載甲○○與丙○○、鐘崇誠等人離開上址，前往林
  森北路之卡拉OK飲酒，同日凌晨4點58分左右抵達林森北路416
  巷時，因該處車輛停放擁擠，陳家豪不知如何停放，甲○○雖
  明知自己酒後已有反應較慢、多語、語無倫次、腳步不穩，而
  不能安全駕駛動力交通工具（但辨識力及控制力尚未達顯著減
  低之程度），仍駕駛前述自用小客車，行駛至林森北路416 巷
  3 號之2 前，前後挪動，急停急剎，且因無法充分控制油門，
  致引擎不斷發出空轉之聲響，於停入路旁空位時，更因操控不
  良，致該車左前方保險桿撞擊路旁騎樓與路面之階梯。適在該
  處執行巡邏勤務之臺北市政府警察局中山分局中山二派出所（
  下稱中山二派出所）警員丁○○、乙○○，因發覺甲○○之駕
  駛行為異常，上前察看，於甲○○下車時，發現其酒味濃厚，
  遂要求甲○○接受酒精濃度測試，此時，甲○○不願配合，大
  喊欲上廁所，逕自向一旁之網路咖啡店走去，警員丁○○、乙○○見狀，為避免甲○○趁機逃逸，要求其暫時不得離去，乙○○並上前予以阻擋，孰料，甲○○竟基於侮辱公務員之犯意
  ，對依法執行職務之警員丁○○、乙○○以「我幹你老師」、
  「你來抓我ㄚ」等語加以辱罵，繼而舉手指向該二名警員，仍
  不斷以「我就是罵你，幹你老師，臭雞巴」等語辱罵之，為警
  當場逮捕，並於返回中山二派出所後對甲○○實施呼氣酒精濃
  度檢測，測得酒精濃度達每公升1.29毫克，始知上情。
二案經臺北市政府警察局中山分局報請臺灣臺北地方法院檢察署
  檢察官偵查起訴。
    理  由
一被告以外之人於審判外之言詞或書面陳述，除法律有規定者外
  ，不得作為證據，刑事訴訟法第159 條第1 項固有明文；惟被
  告以外之人於審判外之陳述，雖不符同法第159 條之1 至之4
  規定，而經當事人於審判程序同意作為證據，法院審酌該言詞
  陳述或書面陳述作成時之情況，認為適當者，亦得為證據。又
  當事人、代理人或辯護人於法院調查證據時，知有第159 條第
  1 項不得為證據之情形，而未於言詞辯論終結前聲明異議者，
  視為有前項之同意，同法第159 條之5 亦定有明文。本件公訴
  人及被告甲○○、辯護人於本院準備程序及審判程序中對於本
  院所引用之供述及非供述證據之證據能力均表示沒有爭執，且
  迄於言詞辯論終結前未聲明異議。經審酌本院所引用之供述及
  非供述證據資料作成時之情況，核無違法取證或其他瑕疵，認
  為以之作為證據為適當，均得做為證據。
二認定犯罪事實所憑之證據及理由
(一)酒後駕駛部分：被告雖坦承98年5 月2 日凌晨將近5 點左右，
  在林森北路416 巷3 號之2 前警員上前察看時，係坐於其所有
  之1913-QM 號自用小客車駕駛座內，且當時確有飲用酒類等事
  實，但否認有駕駛行為，辯稱：自杭州南路與忠孝東路口至林
  森北路416 巷這段路是陳家豪開的，到林森北路416 巷，因為
  陳家豪不知道怎麼停，其才坐上駕駛座，但坐上駕駛座沒多久
  ，車子還沒有開始移動，仍停在原地，警察就來了，完全沒有
  撞到柱子（本院卷第14頁反面）云云。本院認為：
(1)證人即同車友人戊○○於本院審理時結證稱：其於98年5 月1
  日晚上11點左右，跟被告及陳家豪、丙○○在臺北市○○○路
  與忠孝東路口之FUNKY PUB 內喝酒，到凌晨4 、5 點要再去林
  森北路的喜宴卡拉OK喝酒，陳家豪是被告的員工，當天只有他
  沒有喝酒，所以由陳家豪開車載大家過去，到林森北路時，其
  先下車看車位，其他人都在車內，進入巷子後，因為陳家豪不
  太會停車，就下車讓被告坐駕駛座停車，被告把車子先往前開
  ，在往後倒車，車頭朝前開進前面的空位，有慢慢開進去，也
  停好了，但車頭跟騎樓的階梯有輕輕碰到（本院卷第39頁至同
  頁反面）等語。證人即被告之員工丙○○於本院審理時亦結證
  稱：98年5 月4 日凌晨4 、5 點左右，其有在被告的車上，當
  時車是陳家豪開的，其坐在副駕駛座，到林森北路416 巷時是
  被告負責停車，被告有把車開進空位，就是把方向盤打正開進
  去，沒有看到被告有撞到東西（同卷第41頁）等語。由證人戊○○及丙○○前述證言可知，被告於98年5 月1 日晚上11點至
  次日即同年5 月2 日凌晨4 點多，確有在杭州南路與忠孝東路
  口之PUB 內飲用酒類，惟駕駛被告之1913-QM 號自用小客車搭
  載證人鐘崇誠、丙○○，自杭州南路與忠孝東路口駛往林森北
  路416 巷之人，實為被告之員工陳家豪，而非被告等情，應堪
  認定。
(2)依證人即警員丁○○於本院審理時結證稱：當天其與警員乙○○騎摩托車巡邏，穿著制服，經過臺北市中山區○○○路416
  巷跟錦州街30巷口，聽到異常引擎空轉的聲音，聽到碰一聲，
  機車就掉頭，掉頭之後看到一部自小客車在網咖前面，其等停
  好機車後上前，乙○○請駕駛下車，其在該車右前方錄影，駕
  駛就是在庭被告（當庭指認），被告的車撞到的不是柱子，是
  騎樓跟地面有個高度，車子左前方保險桿撞到該處路緣，沒有
  注意是何種損傷，但現場只有被告的車緊貼著路緣（本院卷第
  41 頁反面至第42頁），及證人即警員乙○○於本院審理時結
  證稱：當天其與小隊長丁○○執行機車巡邏勤務，經過臺北市
  中山區○○○路416巷及錦州街30巷口時，發現一輛自小客車
  駕駛行為很奇怪，就是往前往後移動，急停急煞，並且不斷有
  引擎空轉加油的聲音，後來其聽到一聲碰撞聲，迴轉去查看那
  部車的狀況（同卷第43頁至同頁反面）等語，參以證人戊○○
  前述證言可知，被告等人於抵達林森北路416巷時，因陳家豪
  不知如何停車，遂改由被告駕駛前述自用小客車，前後移動該
  車，並將之停入林森北路416巷3號之2前空位，足認被告確有
  駕駛該車，停放車輛之行為無疑。又由證人丁○○、乙○○前
  述關於被告停放車輛之過程觀之，被告除前後挪動車身外，並
  急停急剎，引擎不斷發出空轉之聲響，於停入路旁空位時，該
  車左前方保險桿更撞擊路旁騎樓與路面之階梯，顯見被告當時
  駕駛行為異常，參以酒精濃度測試表顯示被告當時呼氣酒精濃
  度達每公升1.29毫克，測試觀察紀錄表顯示被告當時呈現反應
  較慢、多語、語無倫次、腳步不穩之現象，生理平衡檢測表亦
  顯示被告於等項目均不合格等情，益證被告駕車時已達不能安
  全駕駛動力交通工具之程度。被告雖一再辯稱其當天並未撞到
  柱子云云，然而，被告停車後，該車左前方保險桿撞擊路旁騎
  樓與路面之階梯之事實，已據證人丁○○證述甚詳，證人戊○○雖淡化該車撞擊階梯之力道，證稱只是輕輕碰到，惟關於該
  車頭與路旁騎樓與路面之階梯觸及之事實，則無二致，且不論
  該車撞擊階梯之力道如何，撞擊何處（起訴書誤載撞擊點為路
  邊柱子），均不影響本罪之成立，被告所辯顯然無助於其脫免
  罪責之目的。
(3)綜上所述，本件證據明確，已可認定被告有事實欄所載飲用酒
  類已達不能安全駕駛之程度，仍駕駛自用小客車之犯行，應依
  法論科。
(二)妨害公務部分：被告對於其在事實欄所載時間、地點以「我幹
  你老師」、「你來抓我ㄚ」，及「我就是罵你，幹你老師，臭
  雞巴」等言語辱罵警員丁○○、乙○○之情，均予坦承，且與
  證人即警員丁○○、乙○○之證述相符，足堪認定。另辯護人
  雖為被告辯稱：被告行為時欠缺辨識能力，應有刑法第19條第
  2 項減輕其刑之適用云云。然而：
(1)按精神是否耗弱，固指行為當時之精神狀態而言，惟行為當時
  之精神狀態究竟如何，往往未必徒憑事後精神狀態所可追溯鑑
  定真確，事實審法院仍非不得視個案情節，綜合被告行為當時
  各種言行表徵，就顯然未達此程度之精神狀態者，逕行判斷，
  並非對是否精神耗弱之認定，概須送請醫學專家鑑定，始得據
  為審斷之基礎，最高法院著有88年度臺上字第930號判決意旨
  可資參照。又刑法第19條第2項所稱精神耗弱，係指行為時之
  精神，對外界事物之判斷能力、辨識行為違法或依其辨識而行
  為之能力，較普通人之平均程度，顯然減退而言，與全無意識
  能力之心神喪失情形不同；又飲酒至醉，陷於精神耗弱，原為
  一時之精神狀態，非若精神病患之有持續性，故事後判斷行為
  人於行為時是否在酒醉精神耗弱中，無從如對一般精神病患得
  就其生理、精神等狀況為鑑定，因而法院綜合行為人行為時各
  種主客觀情形為合理推斷，自非法所不許，最高法院另著有80
  年度臺上字第3511號判決意旨足佐。
(2)被告經施以呼氣酒精濃度檢測後，測得酒精濃度達每公升1.29
  毫克，原非屬於相當過量之情形，而依被告於98年5 月2 日上
  午7 點17分在中山二派出所接受詢問時，不僅對於警員之提問
  內容均可理解並回應，且對於辱罵警員之原因明確供稱：因其
  注重人權，當時其要求警方允許其先去上廁所，警方完全不加
  以理會，一時心急，才說了那些話（偵卷第11頁）；關於其為
  警查獲當時坐在駕駛座之事實，亦知以：當時是因為客人不知
  道要將車停於何處，所以要求其把車停到該停的地方，其知道
  車子左前方保險桿碰到建築物騎樓之階梯，但那是2 星期以前
  的事，與該次無關（同卷第10頁）等語抗辯，則其不僅明確知
  悉其辱罵警員之動機，乃因警員不滿拒絕其上廁所之要求所致
  ，對於自己有無駕駛車輛、自何處駕駛，因何駕駛等過程亦均
  知之甚稔，參以其自承對於警員丁○○、乙○○2 人當時穿著
  制服之事實，明確知悉等情，顯見被告對於案發時情狀之記憶
  並無減弱之情事。況證人即戊○○於本院審理時亦證稱：被告
  當時精神狀況感覺起來蠻正常，不像有喝到很醉很醉的人，聊
  天時也跟平常一樣，差不了太多（同卷第39頁反面），足認被
  告於行為當時，意識實無任何障礙。又被告於證人丁○○、乙○○要求其接受酒測時，立即產生抗拒之反應，不僅以自己要
  上廁所為理由，逕自走向路旁之網路咖啡店，企圖拖延，其於
  辱罵警員時，更以「你來抓我ㄚ」等言語挑釁，顯見被告對於
  證人丁○○、陳勇仁2 人係警員，且欲對其實施酒測等客觀情
  狀了然於胸，更知以要求上廁所作為拖延之手段，其對於外界
  事務之察覺、判斷能力並未顯著減損，未達陷於精神耗弱或心
  神喪失之程度，應甚明確。至被告於行為當時雖因飲酒而達不
  能安全駕駛之狀態，惟刑法第185 條之3 之立法意旨在遏止飲
  酒後之駕駛行為，確保所有參與交通者之生命、身體安全，因
  此，只要行為人對動力交通工具之操控能力，或對外界事務之
  反應能力，與正常駕駛行為相較之下有減弱之情形，即可認定
  已達不能安全駕駛之程度，此與前述刑法第19條第2 項所稱精
  神耗弱，二者判斷標準完全不同，辯護人堅執被告行為當時有
  測試觀察紀錄表及生理平衡檢測表所載反應，主張被告行為時
  屬，精神耗弱，自屬無稽。
(3)綜上所述，本件證據明確，已可認定被告有事實欄所載侮辱公
  務員之犯行，應依法論科。
三論罪科刑之依據：核被告所為，係犯刑法第185 條之3 服用酒
  類，不能安全駕駛動力交通工具而駕駛、第140 條第1 項侮辱
  公務員等罪，前述2 行為之犯意各別，罪名不同，行為有異，
  應分論併罰之。本院審酌關於酒醉駕駛部分，被告之駕駛行為
  雖僅短暫數分鐘，且均在同一地點，所生危害尚屬輕微，惟其
  犯後在閱覽警員於偵查中之證言後，仍執意否認，爭執無關緊
  要之事項，經本院傳喚多名證人到庭，踐行交互詰問程序，嚴
  重浪費訴訟資源等一切情狀，從重量處如主文所示之刑，並諭
  知易服勞役之折算標準；關於妨害公務部分，則審酌被告雖坦
  承犯行，但其乘酒意辱罵警員，挑戰公權力之動機等一切情狀
  ，量處如主文所示之刑，並諭知易科罰金之折算標準。
四適用之法條：刑事訴訟法第299 條第1 項前段，刑法第185 條
  之3 、第140 條第1 項、第41條第1 項前段、第42條第3 項，
  刑法施行法第1 條之1 。
本案經檢察官沈志成到庭執行職務
中    華    民    國    98    年    11    月    17    日
                    刑事第15庭  審判長法  官  廖紋妤
                                      法  官  黃桂興
                                      法  官  邱蓮華
上正本證明與原本無異。
如不服本判決應於收受送達後10日內向本院提出上訴書狀，並應
敘述具體理由；其未敘述上訴理由者，應於上訴期間屆滿後20日
內向本院補提理由書（均須按他造當事人之人數附繕本）「切勿
逕送上級法院」。告訴人或被害人如對於本判決不服者，應具備
理由請求檢察官上訴，其上訴期間之計算係以檢察官收受判決正
本之日期為準。
                                      書記官  葉宜玲
中    華    民    國    98    年    11    月    17    日
附錄論罪科刑法條
刑法第185條之3
服用毒品、麻醉藥品、酒類及其他相類之物，不能安全駕駛動力
交通工具而駕駛者，處1 年以下有期徒刑、拘役或3 萬元以下罰
金。
刑法第140條第1項
於公務員依法執行職務時，當場侮辱，或對於其依法執行之職務
公然侮辱者，處6 月以下有期徒刑、拘役或100元以下罰金。


司法院資訊處製作；財團法人民間司法改革基金會備份。
